【裁判字號】    91,上易,2197
【裁判日期】    920107
【裁判案由】    詐欺
【裁判全文】
臺灣高等法院臺中分院刑事判決                  九十一年度上易字第二一九七號
    上  訴  人  臺灣台中地方法院檢察署檢察官
    被      告  甲○○  男三十.
右上訴人因被告詐欺案件，不服臺灣台中地方法院九十一年度易緝字第四九號中華
民國九十一年十月二十三日第一審判決（起訴案號：臺灣台中地方法院檢察署九十年
度偵字第一一九五號），提起上訴，本院判決如左：
    主      文
上訴駁回。
    事      實
一、甲○○意圖為自己不法之所有，並基於概括之犯意，先於民國（下同）八十九年
    七月三十一日，在台中市○○○路八二三號，向乙○○佯為購買車牌號碼ＮＧ－
    三八六Ｏ號中古之自小客車，約定總價新台幣（下同）十七萬元，除須先繳付定
    金二千元外，餘款應於八十九年八月十日以現金一次付清，甲○○並同時交付二
    千元定金，致乙○○陷於錯誤，誤信其有資力按期繳付餘款，而於八十九年八月
    三日交付前開自小客車給甲○○，甲○○旋於八十九年八月九日，將前開自小客
    車，以三萬五千元典當於當舖；甲○○復於八十九年八月三日約定取車當日，在
    台中市○○○路八二三號，向乙○○謊稱欲借款三十萬元創業，並為誘使乙○○
    同意借款，更向乙○○表示其借款經營之前開事業，於八十九年十一月三十日即
    可回收款項，屆時一定可以歸還上開借款，致使乙○○陷於錯誤，而交付現金三
    十萬元給甲○○。嗣甲○○屆期均未繳付車款及償還借款，且前開自小客車因違
    規停車，經警方通知乙○○，乙○○欲領回車輛時，卻已有當舖人員先行領回，
    乙○○乃向該當舖查詢，得知甲○○早於八十九年八月九日即將前開自小客車典
    當，始知受騙。
二、案經乙○○訴請臺灣臺中地方法院檢察署檢察官偵查起訴。
    理      由
一、訊據被告甲○○矢口否認有何詐欺取財之犯行，辯稱：其向乙○○買車是預定要
    作生意用的，當初有交付三萬元定金，並約定從八十九年八月份起每個月給付三
    萬元，但後來並未作生意，所以沒有收入繳付期款，而其並未向乙○○借款三十
    萬元，面額三十萬元之本票係擔保車輛餘款用的，其並未詐欺取財云云。然查：
(一)、右揭事實，業據被害人乙○○於偵查中及原審審理時指訴綦詳，並有汽車買賣合
    約書影本一份、行車執照影本一份、借款切結書影本一份、面額三十萬元及十五
    萬元之本票影本各一份在卷可稽。依上開汽車買賣合約書所載內容，被告於簽約
    同時交付之定金為二千元，餘款十六萬八千元則應於八十九年八月十日前給付，
    是被告供稱其給付之定金為三萬元，餘款則自八十九年八月份起每月給付三萬元
    云云，顯不足採；另依上開借款切結書所載之金額亦確為三十萬元，且依被害人
    於原審審理時指稱被告分別開立面額十五萬元及三十萬元之本票各一張，用以擔
    保車輛餘款及借款，對照以觀，被告既已開立面額十五萬元之本票擔保車輛餘款
    之給付，即無庸再開立面額三十萬元之本票，是該面額三十萬元之本票應係被告
    向被害人佯為借款時所開立無誤。
(二)、被告業於原審審理時供稱：「（你買車當時財務狀況如何？）經濟狀況很差，當
    時並沒有穩定的工作」等語，足見其於向被害人接洽買車時之經濟狀況已屬惡劣
    。且觀諸被告於取得前開自小客車及被害人交付之三十萬元後，並未從事其所謂
    之生意經營，卻於數日後即將該自小客車典當於當鋪等情，足見被告自始即係佯
    稱買車及借款作為詐術，允無疑義。查被告向被害人詐得自小客車一輛及現金三
    十萬元，其有為自己不法所有之意圖甚明。
(三)、綜上所述，被告之所辯無非卸飾之詞，不足採信，事證明確，其詐欺取財之犯行
    洵堪認定。
二、核被告所為，係犯刑法第三百三十九條第一項之詐欺取財罪。被告先後二次犯行
    ，時間緊接，犯罪構成要件相同，顯係基於概括之犯意反覆為之，為連續犯，應
    依刑法第五十六條之規定論以一罪，並加重其刑。查被告行為後，刑法第四十一
    條業於九十年一月十日修正公布，並於同年月十二日生效，其中第一項關於得易
    科罰金之罪，修正為最重本刑為五年以下有期徒刑以下之刑之罪，是本件被告所
    犯之詐欺取財罪，係屬得易科罰金之罪名，修正後之規定自較修正前之舊法有利
    於被告，依刑法第二條第一項前段之規定，應適用裁判時之法律即修正後之規定
    。原審依刑法第二條第一項前段、第五十六條、第三百三十九條第一項、第四十
    一條第一項前段，罰金罰鍰提高標準條例第一條前段、第二條，爰審酌被告犯罪
    之動機、目的、手段、其品性及智識程度、犯罪所生之損害及其犯罪後之態度等
    一切情狀，量處如原審主文所示之刑，並諭知易科罰金之折算標準，核無不合，
    檢察官據告訴人乙○○請求上訴意旨以被告惡性重大，且係連續犯，原審量刑太
    輕等語，惟查被告詐得款項非鉅，原審量刑已妥適，上訴非有理由，應予駁回。
三、據上論斷，應依刑事訴訟法第三百六十八條，判決如主文。
本案經檢察官丙○○到庭執行職務。
中      華      民      國      九十二  年      一      月      七      日
                                臺灣高等法院臺中分院刑事第三庭
                                      審判長法  官  陳  朱  貴
                                            法  官  廖  柏  基
                                            法  官  劉  連  星
右正本證明與原本無異。
不得上訴。
                                            書記官  李  妍  嬅
中      華      民      國      九十二  年      一      月      八      日
附錄論罪科刑法條：
刑法第三百三十九條第一項：意圖為自己或第三人不法之所有，以詐術使人將本人或
                          第三人之物交付者，處五年以下有期徒刑、拘役或科或
                          併科一千元以下罰金。
Ａ


司法院資訊處製作；財團法人民間司法改革基金會備份。
